臺灣高等法院臺南分院刑事判決
                                    111年度上訴字第312號
上  訴  人  
即  被  告  張文一



上列上訴人因傷害案件，不服臺灣雲林地方法院110年度訴字第4
94號中華民國111年1月19日第一審判決（起訴案號：臺灣雲林地
方檢察署110年度偵字第5666號），提起上訴，本院判決如下：
    主  文
上訴駁回。
    事實及理由
壹、犯罪事實：
    張文一與陳天飛因農田引水灌溉問題而生糾紛，張文一於民
    國110年3月6日下午6時許，在雲林縣○○鎮○○0○0號後方產業
    道路上，見陳天飛駕駛自小貨車經過即當場攔阻，並開啟陳
    天飛駕駛座車門將陳天飛拉扯下車後，竟基於傷害人身體之
    犯意，手持鐵製雙節棍追打攻擊陳天飛之頭部、身體，致陳
    天飛受有硬腦膜下出血、右前臂挫傷、左手小指疑線性骨折
    等傷害。嗣陳天飛出手奪得張文一之雙節棍，並持該雙節棍
    攻擊張文一成傷後，即撥打電話報警處理，經警到場後扣得
    鐵製雙節棍1副，因而查悉上情（陳天飛傷害張文一部分，
    業經臺灣雲林地方法院判決有期徒刑4月確定）。
貳、認定犯罪事實所憑之證據及理由：
一、證據能力部分：
    本判決所引用為判斷基礎之下列證據，關於被告以外之人於
    審判外陳述之傳聞供述證據，檢察官、被告於本院均同意作
    為證據使用，或知有傳聞證據之情形而未於言詞辯論終結前
    聲明異議（見本院卷第53-54頁），本院審酌該等證據作成
    時之情況，認為適當，均具有證據能力。
二、證明力部分：
  ㈠被告固坦認持雙節棍於上開時、地攔阻駕駛自小貨車經過之
    告訴人之事實，惟否認有何傷害犯行，辯稱：我把告訴人車
    子攔下，跟他說他田裡的水淹到我的田裡面，在他車上的外
    勞聽到就跳下來勒住我的脖子壓住我，告訴人把我的雙節棍
    搶走後就用雙節棍把我打倒在地，我沒有打告訴人云云。
  ㈡經查：被告與告訴人因農田引水灌溉問題而生糾紛，被告於1
    10年3月6日下午6時許，在雲林縣○○鎮○○0○0號後方產業道路
    上，見告訴人駕駛自小貨車經過即當場攔阻之事實，業據告
    訴人於警詢指訴明確（見偵1卷第8頁），復為被告所不否認
    （見本院卷第59-61頁），此部分之事實，首堪認定。
  ㈢關於被告與告訴人於上開時、地發生何事，告訴人於警詢已
    證稱：當天我開著小貨車去農田巡視完後要回家時，經過張
    文一住的鐵皮屋前，張文一就將我攔下，我本不想下車跟他
    爭吵，但張文一就把我的車門打開，右手拿著雙節棍左手拉
    扯我的胸前衣服，把我從車上拉下來，我一被他拉下來，他
    就用雙節棍攻擊我，並把我原本掛在胸前的手機給拉扯下來
    摔在地上，造成我的手機毁損，我就沿著我開的貨車周遭奔
    跑要躲避他的攻擊，我邊跑張文一追在後面邊揮著雙節棍要
    攻擊我，當下他並沒有打到我，直到後來我停下來跟他對峙
    時，他仍持續揮動雙節棍攻擊我，我就用雙手往上架開他的
    攻擊，他的雙節棍就反彈打到他自己的眼睛，但我的手臂跟
    手指也因此受傷，他被自己的雙節棍打到後就跌倒在地上，
    我就趁機將他的雙節棍給拿走，因我被他這樣追打讓我很氣
    憤，我拿到他的雙節棍後一時氣憤，就用雙節棍打了他頭部
    兩下，結果我看到他頭就因此流血，我就沒有再繼續打他，
    順手就將雙節棍丟往路邊後，就撥打電話給派出所報案，後
    來警方到達現場，協助叫救護車將我跟張文一送醫就診等語
    （見偵1卷第8-9頁），於原審審理時復結證稱：那天我開車
    經過被告的家門前，他突然拿雙節棍衝出來，把我從駕駛座
    拉出來，並將我的手機、耳機摔掉；被告開門將我從車上拉
    出來後，持雙節棍往我的頭部打下去，當下我不知道我有受
    傷流血，是後來才發現；我不想跟他怎麼樣，所以就繞著車
    子跑了兩圈，被告一直追我；後來被告持雙節棍甩過來，第
    一下我有閃過，第二下我沒有閃過，我揮過去，雙節棍反彈
    打到被告的眼睛，之後他就倒下；當時我很生氣，所以就將
    他的雙節棍搶過來，打了他二下，之後我看到他爬起來在流
    血，爬不起來搖搖晃晃的，我就回家打電話向惠來派出所報
    案，請他們過來處理；我的手之所以受傷，就是去擋他的雙
    節棍，他的雙節棍反彈打到他自己的眼睛；我回家報警後警
    察到了我再回去現場（見原審卷第69-70、75頁）。告訴人
    就被告攔阻其停車後遭被告持雙節棍毆打之過程、其搶奪被
    告雙節棍反擊、嗣後並主動報警處理等情，前後證述互核大
    致相符，並無出入。況且告訴人除指訴遭被告毆打成傷外，
    復自承其亦有傷害被告之事實，就此部分告訴人亦經檢察官
    聲請簡易判決處刑，而經臺灣雲林地方法院110年度虎簡字
    第160號判決有期徒刑4月確定在案，有上開刑事判決附卷可
    佐（見本院卷第45-48頁），可見告訴人並未刻意掩飾其傷
    害被告之犯行，其所為證述實屬中肯，且已詳細說明雙方衝
    突緣由，及雙方受傷之情形，可信度極高。
  ㈣再者，告訴人於案發後當日即110年3月6日下午6時56分許，
    立即前往臺大雲林分院就醫治療，於翌日上午11時22分許始
    離院，並經該院於110年3月7日開立診斷證明書，載明告訴
    人受有硬腦膜下出血、右前臂挫傷、左手小指疑線性骨折等
    傷勢屬實，有診斷證明書附卷足憑（見偵1卷第23頁），依
    上開診斷證明書所記載告訴人受傷之部位及傷勢情形，核與
    告訴人所稱被告持鐵製雙節棍毆打其頭部及其曾以手阻擋雙
    節棍等情相符，並有扣案之鐵製雙節棍1副可資佐證。況且
    以告訴人係40年生（見偵1卷第23頁），於案發時已年近70
    歲，倘若斯時未遭被告持雙節棍毆打，而僅係為誣陷被告，
    又何須自行製造硬腦膜下出血及小指線性骨折如此嚴重之傷
    勢？更何況警員接獲報案至現場處理時，發現有一受傷民眾
    經查證身分為陳天飛，陳天飛並表示與隔壁農田之人發生糾
    紛扭打受傷，警方並於旁邊鐵皮屋內發現另一當事人張文一
    同樣有受傷等情，有職務報告在卷可稽（見偵1卷第29頁）
    ，足見員警抵達案發現場時，告訴人及被告均已受傷，此與
    告訴人前揭證述亦屬相符，由此益見告訴人之證述實屬信而
    有徵，堪以採信。被告於上開時、地持扣案之雙節棍攻擊毆
    打告訴人，致告訴人受有前揭傷勢之事實，應屬明確。
  ㈤被告雖辯稱：我是拿雙節棍在運動，因為我要種香蕉，搬香
    蕉很重，需要訓練健身；是我攔住告訴人後，跟他說淹水的
    事情，坐在車上的外勞就跳下車勒住我的脖子，和告訴人一
    起打我云云，惟以被告於本院審理時所供稱：告訴人開車從
    我家經過，我把他攔下，跟他說水不要淹來我這邊，當時我
    在等他，我手拿著雙節棍等語（見本院卷第59、61-62頁）
    ，足認被告於案發當日刻意持雙節棍在案發現場等候告訴人
    之到來，且見告訴人開車經過後，隨即攔阻告訴人車輛，質
    問告訴人引水灌溉之事，顯然被告持雙節棍在場等候係為毆
    打告訴人，而非為健身之用。參以告訴人一再證稱當天僅有
    其與被告在場，並無外勞在場（見偵1卷第9、83頁、本院卷
    第70-71頁），且被告於本院審理時復供稱：我在案發前沒
    有跟告訴人發生衝突，當時只有跟他說淹水的事情（見本院
    卷第62-63頁），則於雙方未發生衝突之情況下，身為第三
    人之外勞何須主動下車壓制毆打被告？倘若非被告先將告訴
    人拉下車並持雙節棍攻擊告訴人，告訴人何須搶奪被告之雙
    節棍並毆打被告成傷？是被告上開辯解，顯然有違經驗法則
    ，且與客觀事實不符，不足採信。
三、綜上所述，被告所辯核屬犯後卸責之詞，均不可採。本件事
    證明確，被告上開犯行，足以認定，應依法論科。
參、論罪科刑及維持原判決之理由：
一、核被告所為，係犯刑法第277條第1項之傷害罪。被告於密接
    時間內，在同一地點，持雙節棍毆打告訴人，其所為傷害犯
    行是於密切接近之時、地內實施，且又侵害同一之法益，按
    一般社會健全觀念，各該舉動之獨立性極為薄弱，尚難以強
    行分開，從而在刑法評價上，自應視為數個舉動之接續施行
    ，合為包括之一行為予以評價，而認屬接續犯，論以包括之
    一罪。
二、維持原判決之理由：
　㈠原審依前揭事證，適用刑法第277條第1項、第41條第1項前段
    、第38條第2項前段之規定，並審酌被告前無不良前科，被
    告遇有糾紛，本應以理性、和平之手段與態度為之，竟不思
    上情，率爾傷害告訴人，致告訴人受有上揭傷勢，所為實非
    可取，且迄今猶否認犯罪之犯後態度，未能與告訴人達成和
    解，賠償告訴人所受損害，兼衡酌被告之犯罪動機、目的、
    手段、告訴人所受之傷害程度及被告於原審審理時自陳之智
    識程度、經濟及家庭生活狀況等一切情狀，就被告犯行，量
    處有期徒刑3月，並諭知易科罰金之折算標準；另就扣案之
    鐵製雙節棍1副，因係被告所有供其為本案傷害犯行所用之
    物，依刑法第38條第2項前段規定宣告沒收。
　㈡經核原審認事用法並無違誤，量刑亦稱允當。上訴意旨仍執
    前詞否認犯行且指摘原判決量刑過重，惟按，量刑之輕重，
    屬事實審法院得依職權自由裁量之事項，苟已斟酌刑法第57
    條各款所列情狀，而未逾越法定刑度，不得遽指為違法。原
    審法院所量處被告刑責，已審酌被告之素行、犯罪所生危害
    、犯罪情狀、犯罪動機、智識程度、家庭狀況及犯罪後態度
    等一切情狀，於法定刑度內妥為裁量，並無不當或違法之情
    形，復與比例原則、平等原則、罪責相當原則相合。且本案
    係因被告先行持雙節棍毆打告訴人，告訴人始予以反擊，並
    非告訴人先行攻擊被告，已如前述，是被告上訴否認犯行，
    並主張本件係告訴人先行指示外勞攻擊被告雙方始發生鬥毆
    事件云云，為無理由，應予駁回。
肆、應適用之法條：
    刑事訴訟法第368 條。
本案經檢察官許景睿提起公訴，檢察官蔡麗宜到庭執行職務。
中　　華　　民　　國　　111 　年　　4 　　月　　21　　日
                  刑事第七庭    審判長法  官  吳勇輝
                                      法  官  黃國永
                                      法  官  吳錦佳
以上正本證明與原本無異。
如不服本判決應於收受送達後20日內向本院提出上訴書狀，其未
敘述上訴理由者，並得於提起上訴後20日內向本院補提理由書（
均須按他造當事人之人數附繕本）「切勿逕送上級法院」。
　　　　　　　　　　　　　　　　　　　書記官  蔡双財　　
中　　華　　民　　國　　111 　年　　4 　　月　　21　　日
本判決論罪科刑條文：
中華民國刑法第277條
傷害人之身體或健康者，處5年以下有期徒刑、拘役或50萬元以
下罰金。
犯前項之罪，因而致人於死者，處無期徒刑或7年以上有期徒刑
；致重傷者，處3年以上10年以下有期徒刑。